【裁判字號】    97,訴,1183
【裁判日期】    971009
【裁判案由】    偽造文書等
【裁判全文】
臺灣臺北地方法院刑事判決            97年度訴字第1183號
公  訴  人  台灣台北地方法院檢察署檢察官
被      告  戊○
            丁○○
            己○○
共      同
選任辯護人  黃國璋律師
上列被告因偽造文書等案件，經檢察官提起公訴（97年度偵字第
9019號），本院判決如下：
    主  文
戊○、丁○○、己○○均無罪。
    理  由
一、公訴意旨略以：被告戊○係皮寶鈞之母，於民國95年9月8日
    與被告丁○○結婚，而告訴人甲○○係皮寶鈞（94年9月間
    歿，起訴書誤載為93年）之妻。甲○○於93年9月間，因同
    意辦理名下台北市○○區○○街118巷4號房屋（下稱通化街
    房屋）設定抵押權予戊○及皮寶鈞之父皮驚天，遂將自己之
    身分證、印鑑、印鑑證明交戊○辦理。詎被告戊○為他人處
    理事務，竟與被告丁○○、己○○基於行使偽造私文書、使
    公務員登載不實文書及意圖為自己不法利益之犯意聯絡，推
    由己○○於93年10月間某日，在不詳地點，盜用甲○○之印
    章，並偽造土地登記申請書，再於93年10月14日，前往台中
    縣沙鹿鎮地政事務所，將甲○○名下坐落於台中縣沙鹿鎮○○○段南勢坑小段第479地號、第479-1地號、第479-2地號
    、第479-3地號、第479-5地號、第479-6地號、第479-7地號
    土地（下稱上開土地）移轉登記予丁○○，使承辦之公務員
    將上揭不實事項登載於職務上所掌之公文書即土地登記文件
    ，足以生損害於甲○○及地政機關管理土地登記之正確性，
    戊○等三人共同以此方式，違背其任務之行為，致生損害於
    甲○○之財產，因認被告戊○、丁○○、己○○涉犯刑法第
    216條、第210條之行使偽造私文書罪、同法第214條之使公
    務員登載不實罪、同法第342條第1項之背信罪嫌等語。
二、按犯罪事實應以證據認定之，無證據不得認定犯罪事實；不
    能證明被告犯罪者或其行為不罰者，應諭知無罪之判決，刑
    事訴訟法第154條第2項、第301條第1項，分別定有明文。
三、起訴意旨認被告涉有上開罪嫌，無非係以證人即告訴人甲○○之指訴、皮寶鈞之姪子申智超之證述為主要論據。訊據被
    告戊○、丁○○、己○○固對於移轉上開土地所有權之事實
    坦承不諱，惟堅決否認有何行使偽造私文書、使公務員登載
    不實、背信之犯行，辯稱：上開土地係皮寶鈞所有，借名登
    記在甲○○名下，皮寶鈞於93年9 月間將上開土地權狀及甲○○印章、印鑑證明等物交予戊○，欲將上開土地以買賣名
    義過戶至丁○○名下，戊○遂將上開權狀交予己○○辦理土
    地過戶事宜等語。
四、經查：
（一）證人甲○○於本院審理時證稱：上開土地不是皮寶鈞借用
      伊名字登記，沒有皮寶鈞同意，伊可以自行處分，皮寶鈞
      登記在伊名下，係皮寶鈞要給伊，皮寶鈞於住院的時候有
      說留一塊大約4 、5 千萬的土地給伊等語（本院97年9 月
      25 日 審判筆錄），惟於偵查中具結證稱，上開土地係皮
      寶鈞出資購得（97年2 月20日偵查筆錄，96年度他字第
      9374號卷第37頁），於本院審理時亦證稱：上開土地原係
      皮寶鈞於93年8 月間移轉登記予伊，登記移轉原因為買賣
      ，但並未實際交付買賣價金等語（本院97年9 月25日審判
      筆錄），是上開土地係由皮寶鈞所出資購入，再以買賣名
      義移轉登記土地所有權予甲○○一情，可資認定。再參以
      證人丙○○所證述：皮寶鈞於病房交代土地事宜時，甲○○在旁邊，甲○○說都交媽媽（即戊○）處理等情明確（
      本院97 年9月25日審判筆錄），此亦據證人即當時在場之
      乙○證述在卷（本院97年9 月25日審判筆錄），證人所述
      足堪採信，可知皮寶鈞交代如何處理上開土地時，甲○○
      在場，並未表示異議，由是以觀，皮寶鈞將上開土地登記
      於甲○○名下，僅借名登記而已，皮寶鈞實際上仍對上開
      土地有處分權。另證人甲○○於偵查中證稱，皮寶鈞住院
      期間，曾在申智超在場時，當面告訴伊，他有留一筆4 、
      5 千萬的土地給伊等語（97年2 月20日偵查筆錄，96年度
      他字第9374號卷第37頁），惟卷內並無其他佐證足以證明
      甲○○此部分陳述屬實，而證人申智超亦僅證稱：「（皮
      寶鈞住院之前，有無叫你將台中沙鹿的土地過戶給甲○○
      ？）有，皮寶鈞住院之前，曾告訴我要把台中縣沙鹿鎮的
      土地留給甲○○。」等語（97年3 月3 日偵查筆錄，96年
      度他字第9374號卷第49頁），參以皮寶鈞於住院期間清楚
      表示上開土地均交給被告戊○處理，業如前述，足見皮寶
      鈞最終仍決定不贈與予甲○○。況申智超上開證詞僅能證
      明皮寶鈞曾考慮將土地贈與甲○○，惟尚難認皮寶鈞將上
      開土地過戶予甲○○時，即係贈與予甲○○。另證人甲○○於檢察官詰問：「皮寶鈞過戶給你，是否贈與的意思？
      」答稱：「是以買賣的方式。」等語（本院97年9 月25日
      審判筆錄），足認告訴人甲○○亦不認為皮寶鈞已將上開
      土地贈與予伊。綜上各情，堪認皮寶鈞對於上開土地仍有
      處分權。
（二）證人甲○○於本院審理時證述：「（上開土地所有權狀）
      本來是皮寶鈞在管，他住院後，他請我把保險箱全部東西
      帶到醫院... 所有資料皮寶鈞就請他媽媽帶回去了。」等
      語明確（本院97年9 月25日審判筆錄），與證人庚○○於
      本院審理時亦證稱：「皮寶鈞有叫甲○○回去拿一袋文件
      ，皮寶鈞叫他把東西放在衣櫃裡，我不曉得是不是當天，
      但我看到那袋東西交給戊○。」等語（本院97年9 月25日
      審判筆錄）互核相符，是上開土地所有權狀係由皮寶鈞交
      予戊○，堪以認定。
（三）皮寶鈞於93年9 月間因肺腺癌住院，93年9 月27日當時皮
      寶鈞仍可以正常說話，僅說話聲音小聲而已一情，亦據證
      人甲○○於本院審理時證述綦詳（本院97年9 月25日審判
      筆錄），足認皮寶鈞當時仍能自主表達意思。另證人丙○○到庭證稱：「93年9 月時已經為執業律師，93年9 月29
      日我有在台北榮總與皮寶鈞見面，皮寶鈞透過乙○來找我
      ，因為乙○與皮寶鈞都是我之前的客戶，因為乙○說皮寶
      鈞得了癌症，想要處理後事，所以找我去幫他寫一些文件
      ，所以就由乙○帶著我到榮總去。當時皮寶鈞找我的意思
      是要寫遺囑，我有瞭解一下財務情形，我有寫了一個稿子
      ，他的財務情形很複雜，有一些事情不是他身後可以處理
      的，例如合夥，我覺得很難處理，我建議他不要寫遺囑，
      因為他當時神智還清楚，我就建議他自己處理，後來他就
      說他至少不動產部分要處理一下... 他告訴我不動產總共
      有3個 ，一個是同意書上的不動產，一個是台中沙鹿的土
      地，一是越南的土地，台中跟越南的土地沒有寫，是因為
      他當時沒有辦法告訴我地號，但他有說台中的土地大概有
      2 千萬，是在重劃區，交給媽媽過戶處理。當時皮寶鈞交
      代這些事情時，甲○○在旁邊，甲○○說都交媽媽處理，
      但我不記得這句話是什麼時候說的，因為皮寶鈞一直講，
      我一直寫。」等語（本院97年9 月25日審判筆錄）綦詳，
      且與證人乙○所述情形相符，復有丙○○當場所書寫之草
      稿1 紙可憑，堪認皮寶鈞授權被告戊○辦理上開土地所有
      權之移轉事宜。
（四）綜合上開證據，皮寶鈞對上開土地有處分權，且上開土地
      之所有權狀原係由皮寶鈞保管，與通化街房屋之所有權狀
      一併由甲○○自家中保險箱中取出至皮寶鈞病房，並由皮
      寶鈞交予戊○，皮寶鈞復明確表示該土地交由被告戊○處
      理，足認被告戊○、丁○○、己○○係經皮寶鈞之授權，
      始辦理該土地所有權移轉登記事宜，則被告3人所為即與
      行使偽造私文書、使公務員登載不實、背信罪之構成要件
      不符。
五、綜上，本件依卷存證據，不足以認定被告戊○、丁○○、己○○有檢察官所指之上開犯行，此外，本院復查無其他積極
    證據證明被告涉犯檢察官所指罪嫌，揆諸上開法條及判例意
    旨，本件不能證明被告犯罪，自應為被告無罪之諭知。
據上論斷，依刑事訴訟法第301條第1項，判決如主文。
本案經檢察官楊冀華到庭執行職務
中    華    民    國    97    年    10    月    9     日
                  刑事第七庭  審判長法官  高偉文
                              法      官  孫萍萍
                              法      官  林欣苑
上正本證明與原本無異。
如不服本判決，應於判決送達後10日內（應抄附繕本）向本院提
出上訴狀，上訴書狀應敘述具體理由，上訴書狀未敘述上訴理由
者，應於上訴期間屆滿後二十日內補提理由書於原審法院。告訴
人或被害人如對於本判決不服者，應具備理由請求檢察官上訴，
其上訴期間之計算係以檢察官收受判決正本之日期為準。
                              書  記  官  劉英芬
中    華    民    國    97    年    10    月    9     日


司法院資訊處製作；財團法人民間司法改革基金會備份。
